【裁判字號】    90,上易,405
【裁判日期】    901226
【裁判案由】    給付貨款
【裁判全文】
臺灣高等法院民事判決  九十年度上易字第四○五號
    上  訴  人    太設湯姆笙家電股份有限公司
    法定代理人    林炳森
    訴訟代理人    彭坤城
    被上訴人      騰弘企業有限公司
    兼法定代理人  乙○○
    被上訴人      甲○○
右當事人間給付貨款事件，上訴人對於中華民國九十年五月十四日臺灣臺北地方法院
八十九年度訴字第四二九○號第一審判決提起上訴，本院判決如左：
    主      文
上訴駁回。
第二審訴訟費用由上訴人負擔。
    事      實
甲、上訴人方面：
  一、聲明：
    (一)原判決廢棄。
    (二)被上訴人應連帶給付上訴人新台幣（下同）五十九萬一千四百三十元，及自民
      國八十九年四月一日起至清償日止按日息萬分之五計算之利息。
    (三)第一、二審訴訟費用由被上訴人連帶負擔。
  二、陳述：除與原判決記載相同者，茲引用之外，補陳：
    (一)兩造間訂立之經銷合約書第五條第三項前段約定：「乙方（即被上訴人騰弘企
      業有限公司，下簡稱騰弘公司）之銷貨退回品，除經甲方（即上訴人）確認貨
      品確因瑕疵而退回者其運費由甲方負擔外，其餘概由乙方負擔」等語，僅係單
      純、加強、提醒之制式條文，主旨在避免被上訴人騰弘公司誤認遭上訴人拒絕
      接受退貨時，需自行負擔運費之危險，而就貨品發生瑕疵退貨或交換修理時之
      運費約定由上訴人負擔，其餘非瑕疵或交換修理之貨品遭被上訴人騰弘公司退
      回所發生之運費約定由騰弘公司負擔，並非兩造間之交易模式，除瑕疵品外尚
      包括其餘貨品可退回之意。若認系爭合約第五條第三項前段約定尚括其他貨品
      ，則同條第五項「乙方於收受貨品後，若發現貨品有瑕疵，應於貨到五日內以
      書面通知甲方處理，逾期視同無瑕疵，乙方不得主張任何權利」云云，將毫無
      意義可言。
    (二)另依市場之交易慣例及電子產品日新月異之情況下，任何廠商皆非無條件接受
      退貨，且依系爭合約第五條第三、五項約定，被上訴人騰弘公司對系爭電話機
      有關良品部分亦主張退貨，須經上訴人同意認可後始得成立，否則被上訴人仍
      應給付良品部分之貨款。
  三、證據：除援用原審所提證據外，聲請訊問證人鄭博文（原名鄭鴻基）、陳文賢
      等人。
乙、被上訴人方面：
  一、聲明：
    (一)上訴駁回。
    (二)第二審訴訟費用由上訴人負擔。
  二、陳述：除與原判決記載相同者，茲引用之外，補陳：
    (一)兩造洽談系爭電話機經銷事宜時，被上訴人騰弘公司即以：價格為每台一千一
      百九十元，於訴外人萬客隆店寄賣未銷售完之商品應准許退貨等為交易條件，
      迨被上訴人騰弘公司與萬客隆店洽妥後，訴外人陳文賢（即采輝股份有限公司
      之負責人）與被上訴人騰弘公司於電話中合意本件為寄賣關係，故本件寄賣契
      約應存在於訴外人陳文賢或采輝公司與被上訴人騰弘公司之間，亦有證人鄭博
      文之證詞可稽。故上訴人並非契約之當事人，對被上訴人騰弘公司並無貨款請
      求權。
    (二)退步縱認訴外人陳文賢係代表上訴人，而與被上訴人騰弘公司接洽本件電話機
      交易者，交易條件為：系爭電話機每台一千一百九十元，於訴外人萬客隆店寄
      賣未銷售完之商品應准予退貨等節，業據證人陳文賢於原審證述：「被告（即
      被上訴人人）後來退了三百三十九台，其中不良品為一百四十台」等語可證，
      足見本件電話機交易為「寄賣」，而非「賣斷」，則被上訴人就良品部分仍可
      主張退貨。
  三、證據：援用原審所提證據。
    理      由
一、本件上訴人之法定代理人原為苑竣唐，嗣於本院訴訟進行中變更為林炳森，已於
    九十年十月十九日聲明承受訴訟，此有聲明狀及檢附公司變更登記事項卡在卷可
    稽（本院卷第七四至七九頁），核無不合，應予准許。
二、上訴人起訴主張：被上訴人騰弘公司於八十八年九月間與伊簽訂「經銷合約書」
    ，經銷伊之家電產品，並由被上訴人乙○○及甲○○擔任連帶保證人，就騰弘公
    司於經銷期間對伊所負債務負擔保清償責任。嗣被上訴人騰弘公司於八十九年一
    月至三月間，向伊訂購一千五百台電話機，共計六十二萬五千四百九十元，於扣
    除兩批退貨後，被上訴人騰弘公司尚積欠貨款五十九萬一千四百三十元未付。爰
    依系爭合約書之約定，訴請被上訴人連帶給付貸款五十九萬一千四百三十元，及
    自八十九年四月一日起至清償日止按年息萬分之五計算之利息等情。
    被上訴人則一致以：本件電話機買賣關係係存在於伊與訴外人陳文賢或采輝股份
    有限公司（下簡稱采輝公司）間，上訴人並非契約當事人，對渠等並無貨款請求
    權。退步縱認本件電話機買賣關係存在於上訴人與被上訴人騰弘公司之間，惟因
    被上訴人騰弘公司與上訴人之代理人陳文賢洽妥本件為寄賣關係，而非賣斷關係
    ，而被上訴人騰弘公司前已就現存之一百六十一台電話機通知上訴人取回並終止
    契約，再加上前已退回之三百三十九台，共計退回五百台電話機，騰弘公司之前
    已給付一千支電話機之貨款，故騰弘公司並無積欠上訴人貨款等語，資為抗辯。
三、經查被上訴人騰弘公司於八十八年九月間與上訴人簽訂「經銷合約書」，經銷上
    訴人之家電產品，由被上訴人乙○○及甲○○擔任連帶保證人，就被上訴人騰弘
    公司對上訴人所負債務負連帶清償之責任，被上訴人乙○○及甲○○並共同簽發
    面額一百萬元之本票交付上訴人作為擔保等事實，業據提出經銷合約書、本票各
    一件為證（原審支付命令卷第四、五頁），並為被上訴人所不爭執，應堪信為真
    實。
四、本件上訴人主張：被上訴人騰弘公司於八十九年一月至三月間，向伊購買一千五
    百台電話機，共計六十二萬五千四百九十元，於扣除兩批退貨後，被上訴人騰弘
    公司尚積欠貨款五十九萬一千四百三十元未清償之情，固據提出銷貨單多紙及客
    戶應收帳款明細表一份為憑（原審支付命令卷第六至十頁），業經被上訴人否認
    ，並為前開辯解。是故，兩造爭執之重點即在於：(一)本件電話機買賣關係之當事
    人為何人？(二)若本件買賣關係之當事人係兩造，究係「寄賣關係」抑「賣斷關係
    」？被上訴人騰弘公司得否就非瑕疵品予以退回？(三)被上訴人騰弘公司是否尚有
    積欠上訴人貨款未付之情事？
五、經查本件電話機之買賣，係緣於上訴人有一批電話機存貨很難銷，上訴人之前產
    品經理鄭博文（原名鄭鴻基）即介紹陳文賢和上訴人之總經理認識，鄭博文曾上
    過簽呈其內表明：上訴人公司委請陳文賢處理此批滯銷庫存，每台給予陳文賢九
    十元佣金之旨，嗣經上訴人之總經理批准；其後上訴人公司出第一批貨六百台時
    ，鄭博文曾和陳文賢一起去向被上訴人騰弘公司收取貨款，佣金亦已給予陳文賢
    等情，業據證人鄭博文證述綦詳（本院卷第五六、五七頁），核與證人陳文賢於
    原審證陳：「本件電話機是原告（上訴人）的存貨，被告騰弘公司經營萬客隆的
    通路有能力銷售，經由我的仲介，由被告（被上訴人騰弘公司）向原告（上訴人
    ）買電話機。數量是壹仟五百台，分成兩到三次分批出貨，被告買進的單價是一
    一九○元，我跟被告（指被上訴人騰弘公司）之間並沒有另行訂約。我佣金的來
    源是原告（上訴人）：：：萬客隆事後將未售出的貨物及不良品退給被告（指被
    上訴人騰弘公司），被告再交給我，因為當初收取貨款時都是我向被告（被上訴
    人騰弘公司）收，再轉給原告，所以被告就直接把貨物退給我，我通知原告領回
    ，迄今未全部司回：：：仲介本件買賣時，有經過原告（上訴人）當時總經理的
    授權，我的地位有點像原告（上訴人）的代理人：：：由原告（上訴人）直接開
    發票給被告（指被上訴人騰弘公司），且貨物直接由原告（上訴人）出給被告（
    指被上訴人騰弘公司）」等情相符（原審訴字卷第七五、七六頁。），而上訴人
    之業務員何文超亦證述：「我貨款是到陳文賢處收的，或者陳文賢自己到公司交
    」（原審訴字卷第一七七頁），益證被上訴人騰弘公司之貨款均交付予陳文賢，
    再由陳文賢交付予上訴人。另參以上訴人出貨時，係送至臺北市○○街一０巷三
    一號之騰弘公司處，由騰弘公司之人員蓋章簽收，有其上蓋有騰弘公司圓戮章之
    銷貨單多紙足憑（原審支付命令卷第七至十頁），被上訴人既未否認銷貨單上印
    文之真正，自堪採信。上訴人對於上開二證人所述有給付佣金與陳文賢之情未予
    爭執，反稱陳文賢為被上訴人騰弘公司之使用人云云，顯違常情。依上足認：陳
    文賢經上訴人授權處理有關本件買賣事宜，於法律性質上陳文賢應屬上訴人之代
    理人，本件電話機之買賣由上訴人之代理人陳文賢與被上訴人騰弘公司達成意思
    表示合致，貨品亦由上訴人出貨交付予被上訴人騰弘公司簽收，被上訴人騰弘公
    司之貨款交付予上訴人之代理人陳文賢，再由陳文賢轉交付予上訴人，發生貨款
    清償之效力，自上開買賣洽談、交付標的物、付款等過程關係觀之，本件電話機
    的買賣關係應存在於上訴人與被上訴人騰弘公司之間，至為灼然，故被上訴人所
    辯本件買賣存在於伊與陳文賢或采輝公司間云云，殊非可採。
六、本件被上訴人另辯陳：騰弘公司與陳文賢約定本件電話機買賣為「寄賣關係」，
    而非賣斷關係，前已將三百三十九台電話機退予陳文賢，嗣又將現存之一百六十
    一台部分，寄發存證信函通知上訴人取回、終止本件契約及結算價金，惟迄未獲
    置理等語，上訴人則否認本件電話機買賣係寄賣關係。經查：
  (一)依兩造簽訂之「經銷合約書」第五條第三項（原審促字卷第四頁）明訂：「乙方
    （被上訴人騰弘公司）之銷貨退回品，除經甲方（上訴人）確認貨品確因瑕疵而
    退回者其運費由甲方負擔外，其餘概由乙方負擔」等語可知：兩造之經銷交易模
    式，被上訴人騰弘公司可退回之貨物，除瑕疵品外尚包括其餘貨品甚明，僅被上
    訴人騰弘公司須負擔此部分之運費而已。上訴人雖以：合約書第五條第五項約定
    ：買方於收受貨品後，若發現貨品有瑕疵，應於貨到五日內以書面通知賣方處理
    ，逾期視同無瑕疵，乙方不得主張任何權利，將毫無意義云云置辯。惟查合約書
    上開第五條第五項約定，係約明被上訴人騰弘公司應於收受貨品五日內以書面主
    張瑕疵之規定，逾期即視同無瑕疵，買方不得再行主張「有關貨品瑕疵之任何權
    利」而言，尚非指銷貨退回品，故上訴人所辯，尚非可採。
  (二)又據證人即上訴人之代理人陳文賢證稱：「萬客隆事後將未售出的貨物及不良品
    退給被告（指被上訴人騰弘公司），被告再交給我：：：我通知原告（上訴人）
    領回，迄今未全部領回：：：我後來收款時，因被告（指被上訴人騰弘公司）不
    願給貨款，所以我提議否則應該把貨物返還」云云（原審訴字卷第七十五、七十
    六頁）在卷；另參酌證人鄭博文證述：「從未聽說這批貨是要讓騰弘公司用切貨
    的方式，從頭到尾都沒有聽說賣斷這兩個字。家電業界比較少用切貨的方式，如
    用切貨的方式，價格會低於五成以下」、「本件系爭電話機是用每台一千一百九
    十元賣出，客觀上不可能為公司出售給業界的切貨價格，因為這個電話機是很簡
    易的電話機」等語綦詳（本院卷第五七、五八頁）；再輔以其前被上訴人騰弘公
    司退貨三百三十九台交由陳文賢時，該三百三十一台包括一百四十台瑕疵品，其
    餘均為良品等事實，業據證人陳文賢證述屬實（原審訴字卷第七六頁），並有進
    貨退出之估價單、出貨單多紙在卷可憑（原審訴字卷第三八至四一頁），若良品
    不得退貨，上訴人之代理人陳文賢焉有接受被上訴人騰弘公司退回之理？雖證人
    即上訴人公司曾負責處理本件買賣契訂事務之何文超證稱：「被告（被上訴人騰
    弘公司）有表示單價過高以及銷售不好要求退貨，但我表示均非我的權責，就我
    所知公司並沒有同意此筆交易用寄賣的方法」在卷（原審訴字卷第一七六頁），
    此乃因證人何文超並未參與本件電話機買賣之接洽、締結過程，而僅參與嗣後向
    被上訴人騰弘公司收款之過程，則證人何文超對於本件電話機買賣之意思表示過
    程並無全盤了解，則其所證述內容自不足作為有利於上訴人之採證依據。
  (三)綜上堪認：本件上訴人與被上訴人騰弘公司間之電話機買賣關係，應為寄賣性質
    ，而非一般之賣斷性質。
七、末查現尚存於被上訴人騰弘公司之一百六十一台電話機，被上訴人騰弘公司已於
    九十年一月十二日在原審提出之答辯(二)狀中表明：請上訴人取回，並終止雙方有
    關本件電話機買賣契約之旨（原審訴字卷第九七頁），其後至本院訴訟進行中仍
    表達相同意思，係上訴人迄未取回。本件被上訴人騰弘公司向上訴人購買電話機
    一千五百台，前已支付一千台貨款，既為兩造一致陳明，又被上訴人騰弘公司前
    已退貨三百三十九台予上訴人之代理人陳文賢，及本件訴訟進行中通知上訴人取
    回之退貨一百六十一台，共計五百台，是被上訴人騰弘公司現並無積欠上訴人任
    何貨款。
八、綜上所述，系爭電話機之買賣關係存在於上訴人與被上訴人騰弘公司之間，且本
    件係採寄賣方式，而非賣斷方式，上訴人交付一千五百台電話機予被上訴人騰弘
    公司，惟騰弘公司前已退回三百三十九台予上訴人之代理人陳文賢，於原審訴訟
    中又已表明通知上訴人取回一百六十一台及終止雙方寄賣契約之意旨，依此計算
    ，被上訴人騰弘公司僅應給付一千台電話機之貨款予上訴人，而被上訴人騰弘公
    司於進貨時即已支付一千台貨款，故被上訴人騰弘公司現並無積欠上訴人任何貨
    款。從而，上訴人請求被上訴人騰弘公司及連帶保證人乙○○、甲○○連帶給付
    貨款五十九萬一千四百三十元及自民國八十九年四月一日起按日息萬分之五計算
    之利息，洵非正當，應予駁回；其假執行之聲請亦失依附，應併予駁回。原審為
    上訴人敗訴之判決及駁回其假執行之聲請，並無不合，上訴論旨指摘原判決不當
    ，求予廢棄改判，為無理由，應予駁回。
九、證人陳文賢已於原審證述綦詳，則上訴人聲請再次訊問上開證人，核無必要。
十、據上論結：本件上訴為無理由，依民事訴訟法第四百四十九條第一項、第七十八
    條，判決如主文。
中      華      民      國    九十      年    十  二    月    二十六    日
                                    民事第四庭
                                        審判長法  官  李  瓊  蔭
                                              法  官  張      蘭
                                              法  官  林  金  吾
右正本係照原本作成。
不得上訴。
中      華      民      國    九十      年    十  二    月    二十六    日
                                              書記官  張  淑  芳


司法院資訊處製作；財團法人民間司法改革基金會備份。
